【裁判字號】    97,訴,1575
【裁判日期】    971231
【裁判案由】    誣告等
【裁判全文】
臺灣高雄地方法院刑事判決              97年度訴字第1575號
公  訴  人  臺灣高雄地方法院檢察署檢察官
被      告  戊○
上列被告因誣告等案件，經檢察官聲請簡易判決處刑（聲請案號
：96年度偵字第25319 號），本院改依通常程序審理，判決如下
：
    主    文
戊○犯誣告罪，處有期徒刑陸月。緩刑年。
被訴傷害罪部分，公訴不受理。
    事    實
一、戊○係乙○○所開設位於高雄縣鳳山市○○路1 號之「上品
    海產店」員工，於民國（下同）96年7 月7 日17時30分許，
    在上開店內，戊○與乙○○之配偶甲○○因口角起衝突，戊○竟傷害甲○○之身體，致甲○○受有傷害（已撤回告訴，
    詳下述）。於同（7） 日18時許，乙○○、甲○○所生之子
    丙○○至現場勸架拉開2 人，戊○明知丙○○並未強盜其勞
    力士女錶，竟意圖使丙○○受刑事處分，而於翌（8） 日晚
    間，在該管之高雄縣政府警察局鳳山分局五甲派出所警員調
    查案情時，對林杰峰提出強盜罪之告訴，誣指丙○○到場後
    將其壓倒在地，且強盜其戴於左手腕上之勞力士女錶（丙○○涉犯傷害、強盜罪嫌另經檢察官為不起訴處分，詳下述）
    。
二、案經甲○○、丙○○訴由高雄縣政府警察局鳳山分局移送臺
    灣高雄地方法院檢察署檢察官偵查起訴。
    理    由
壹、被訴誣告有罪部分：
一、證據能力部分：
    本判決理由所援用之證據資料（含供述證據及非供述證據）
    ，被告、公訴人於本院言詞辯論終結前，對其證據能力均不
    爭執（參本院1 卷第57反頁），本院審酌上開證據之作成，
    並無違法或不當情形，且與本案待證事實相關，適當作為證
    據，依刑事訴訟法第159 條之5 第1 項之規定，認均有證據
    能力。
二、訊據被告矢口否認有誣告犯行，辯稱：伊並沒有要故意誣告
    丙○○，伊當時有吃藥頭暈暈的，才以為是被強盜，後來乙○○有將手錶還給伊云云。惟查：
  (一)被告上開誣告犯行，業經證人甲○○、丙○○、乙○○於警
    詢證述，證人丙○○、乙○○、陳茂興於偵訊證述、於本院
    審理時具結證述在卷可稽，參核相符，並有甲○○高雄市立
    小港醫院診斷證明書、被告於鳳山分局五甲派出所報案指認
    犯罪嫌疑人紀錄表及指認丙○○照片各1 份、鳳山分局五甲
    派出所受理各類刑案記錄表及報案三聯單2 份、被告第1 次
    進入五甲派出所監視錄影畫面翻拍照片8 紙等在卷足參。
  (二)被告雖以上開情詞置辯。惟查：
    1.被告確實意圖使丙○○受刑事處分，於第1 次警詢時指訴
      ：據伊所知丙○○最近在跑路，缺錢花用，所以將伊壓制
      在地上，並搶走伊左手腕上之手錶等語；第2 次警詢指訴
      ：伊清楚看到丙○○用右手強行取走伊的手錶，放置於其
      右褲袋內；警方提供丙○○照片經依親自指證他就是強盜
      伊之丙○○無誤，伊要提出強盜之告訴等語；及第3 次警
      詢指訴：伊是到醫院傷驗檢查時才發現手錶已經遭丙○○
      強盜等語（參警卷第10、13、16頁）。然證人丙○○於警
      詢證稱：（甲○○與戊○打架完後，現場有無掉落其他物
      品？）伊沒有看到，伊真的沒有強盜戊○勞力士手錶等語
      （參警卷第5 、7 頁）；並於本院審理時證稱：伊沒有看
      到被告手錶有掉落地上，伊沒有將被告手錶搶過來丟在口
      袋裡，伊有看到伊父親（乙○○）在現場有撿東西，當晚
      就還給被告，警察來後全部人就都去驗傷，96年7 月7日
      警局錄影翻拍畫面照片上之人是被告本人，當天她就是穿
      這樣等語明確（參本院2 卷第30、31頁）。參以證人甲○○於警詢證稱：現場伊沒有看到丙○○毆打戊○及強盜其
      手錶等語明確（參警卷第24頁）；且證人乙○○於警詢、
      偵訊亦證稱：丙○○沒有強盜戊○勞力士手錶；伊在店內
      現場混亂中撿到該支手錶等語；且於本院審理時證稱：伊
      看到被告與丙○○在拉扯，被告手錶掉落在地上，伊將手
      錶撿起來，在現場就還給她等語明確（參警卷第28頁，偵
      卷第7 頁，本院2 卷第25頁）；上開3 位證人之證述參核
      相符。是堪認被告當（7） 日與甲○○衝突時，丙○○並
      未強盜其手錶，且於該次衝突完畢後，證人乙○○已將其
      手錶撿起來還給被告配戴等情明確，則被告報案指訴丙○○強盜其手錶云云，所為指訴顯係不實事項。
    2.再自被告於96年7 月7 日第1 次進入五甲派出所報案時，
      當日18時20分、23分、41分許錄影畫面顯示：其左手上確
      實配戴手錶1 支等情明確，有上開翻拍照片8 紙在卷可稽
      （參警卷第36至39頁），是被告明知報案時手錶已戴在其
      左手上，仍故意於警詢、偵訊為不實指訴。又證人即警員
      陳茂興雖於偵訊時證述：伊印象中被告當時是說她的鑰匙
      圈，她說到庭時才要提出來等語明確；而經地檢署書記官
      於96年10月2 日電話請被告提出報案時手上攜帶物品，被
      告則表示因清理家務時，其媳婦將裝飾品丟掉，故無法提
      供等語明確，有上開電話紀錄在卷足參（參偵卷第15、20
      頁）。顯見其無法提出報案當天鑰匙圈、飾品以供勘驗比
      對而為推諉之詞。則被告所辯，核屬不實，而無可採。
    3.又被告雖辯稱：伊當時有吃藥頭暈暈的，才以為是被強盜
      云云。惟被告於上開3 次警詢指訴歷歷，前後一貫，並非
      有言詞矛盾情事；且證人陳茂興本院審理時亦證稱：被告
      （97年）7 月7 日晚上6 點多只告訴伊等被傷害部分，當
      晚11點多左右提出告訴強盜部分，當時被告夥同2 、3 位
      朋友，堅持要告訴強盜，伊同事認為怪怪的，為何第1 次
      告訴時沒有講，所以伊翌（8） 日承辦時，才去調取前1
      日的錄影帶畫面等語，並提出被告第1 次警詢告訴時之受
      理報案紀錄表1 份，經比對其上記載時間為「97年7 月7
      日18時5 分」，核與錄影帶翻拍照片上開時間相符，足見
      ，被告所稱其吃藥頭暈暈的云云，並非實在。另證人乙○○於警詢已證述：丙○○並未強盜被告之手錶，且於偵訊
      已證述：在上開吵架現場已撿到手錶，有還給被告等語明
      確，是被告指訴明顯不實。又證人乙○○雖於偵訊證稱：
      伊在翌（8） 日才將手錶還給被告云云，惟就此部分與其
      於本院上開證述：現場就把手錶還給被告等語，以及報案
      時錄影帶翻拍照片比對，明顯不符，足見其偵訊所為證述
      ，係迴護被告之詞，不足採信，併此敘明。
    4.就被告告訴丙○○強盜、傷害罪嫌，被告偵查中就傷害部
      分已撤回告訴，且其就強盜部分指訴前後不符，積極證據
      不足，業經檢察官以96年度偵字第25319 號為不起訴處分
      ，有該處分書在卷足參（參卷第23、24頁），合予敘明。
  (三)綜上所述，被告確有意圖他人受刑事處分，向該管公務員誣
    告犯行，事證明確，堪以認定，應予依法論科。
三、按誣告罪之成立，須以被誣告之人因虛偽之申告，而有受刑
    事或懲戒處分之危險為其要件，故若以不能構成犯罪或懲戒
    處分之事實誣告他人者，雖意在使人受刑事或懲戒處分，亦
    不能成立犯罪。即誣告罪之成立，須其申告之內容出於憑空
    捏造；若所告尚非全然無因，衹因缺乏積極之證明，致被誣
    告人不受訴追處罰者，尚難遽以誣告論罪。再告訴人所訴事
    實，不能證明其係實在，對於被訴人為不起訴處分確定者，
    是否構成誣告罪，尚應就其有無虛構誣告之故意以為斷。又
    誣告罪為妨害國家審判權之罪，直接受害者係國家，即國家
    之審判事務，每因誣告而為不當之進行。至個人受害，乃國
    家進行不當審判事務所發生之結果，與誣告行為不生直接關
    係（（參最高法院97年台上字第3584號判決意旨，18年上字
    第33號、59年台上字第581 號判例意旨）。本件被告向移送
    機關申告丙○○強盜之不實事項，均出於本身親身之經歷，
    且報案時手錶上戴在其左手腕上，自不得謂為不知或疏失，
    且其申告內容全出於憑空捏造，與上開判例意旨所稱尚非全
    然無因，缺乏積極證明之情形，尚屬有間。是其意圖他人受
    刑事處分，於該管警察調查、檢察官偵訊時，就丙○○有無
    強盜其手錶一節，以言詞為不實申告，足以使檢察官誤認丙○○有強盜犯行而為刑事處分之虞。是核被告戊○所為，係
    犯刑法第169 條第1 項之誣告罪。
四、爰審酌本件係因被告與甲○○口角、互毆，甲○○之子丙○○上前勸架拉開2 人，被告為圖報復甲○○而使丙○○受刑
    事處分，竟向犯罪偵查機關為不實申告，於警察、檢察官偵
    訊時為不實供述，有使他人受刑事處分，影響檢察官就丙○○涉犯強盜刑責調查有誤認可能，危害國家刑罰追訴權之正
    當、正確之行使，致他人有遭受不當追訴之虞，所為實有不
    該，且犯後否認犯行，飾詞辯解，惟念以被告就其傷害、被
    傷害部分，均與告訴人甲○○、丙○○達成和解，堪認惡性
    非重，暨其犯罪之動機、目的、手段等一切情狀，酌情量處
    如主文所示之刑。另被告本件如事實欄所示之犯罪時間，係
    在96年4 月25日以後，不符合九十六年罪犯條例所定之減刑
    條件，併此敘明。
五、末查被告前未曾因故意犯罪受有期徒刑以上刑之宣告，有台
    灣高等法院被告前案紀錄表在卷可稽，堪認素行尚可，參酌
    其與告訴人甲○○已於97年12月4 日，經當地里長調解成立
    ，甲○○具狀撤回告訴（詳下述），且被告與利害關係人丙○○於偵查中亦就傷害部分達成和解，均有和解書、撤回告
    訴狀及不起訴處分書各1 份附卷足參。茲念及被告因一時失
    慮，致觸犯刑章，諒其經此警、偵、審程序並處刑判決後，
    當知所警惕而無再犯之虞，本院因認所科之刑以暫不執行為
    適當，併宣告緩刑3 年，以勵自新。
貳、被訴傷害罪公訴不受理部分：
一、公訴意旨係以：戊○於96年7 月7 日17時30分許，與甲○○
    在上開「上品海產店」因口角起衝突，竟基於傷害人之身體
    之犯意，持掃帚揮擊甲○○，致甲○○受有左肩挫傷、右肘
    、右手大拇指及右膝瘀傷等傷害。案經甲○○提出告訴，因
    認被告涉犯刑法第277 條第1 項之傷害罪嫌等語。
二、按告訴乃論之罪，告訴人於第一審辯論終結前，得撤回其告
    訴；又告訴經撤回者，法院應諭知不受理之判決，刑事訴訟
    法第238 條第1 項，及第303 條第3 款定有明文。
三、本件被告因傷害案件，經檢察官提起公訴，認被告係犯刑法
    第277條第1 項之傷害罪。依同法第287條前段之規定，須告
    訴乃論。茲據告訴人甲○○於本院審理中具狀陳報已與被告
    成立和解，聲請撤回告訴，有其陳報狀、和解書各1 份在卷
    足參（參本院2 卷第43、44頁），揆諸前開說明，就此部分
    ，應為不受理判決之諭知。
據上論結，應依刑事訴訟第299 條第1 項前段、第303 條第3 款
，刑法第169 條第1 項、第74條第1 項第1 款，判決如主文。
本案經檢察官丁○○到庭執行職務。
中    華    民    國    97    年    12    月    31    日
                  刑事第十九庭  審判長法  官  林水城
                                      法  官  羅立德
                                      法  官  李昆南
以上正本證明與原本無異。
如不服本判決應於收受送達後10日內向本院提出上訴書狀，並應
敘述具體理由；如未敘述上訴理由者，應於上訴期間屆滿後20日
內向本院補提理由書（均須按他造當事人之人數附繕本）「切勿
逕送上級法院」。
中    華    民    國    97    年    12    月    31    日
                                      書記官 吳金霞
附錄本判決論罪之法條：
刑法第169 條第1 項（誣告罪）
意圖他人受刑事或懲戒處分，向該管公務員誣告者，處七年以下
有期徒刑。


司法院資訊處製作；財團法人民間司法改革基金會備份。
